---
title: "ixpantia sesion_2: Estructuras en R"
subtitle: "**Ejercicios pizarra**"
output: learnr::tutorial
runtime: shiny_prerendered
description: >
  Ejercicios de pizarra que se realizan durante la sesión para aprender sobre
  estructuras en R.
---

```{r setup, include=FALSE}
knitr::opts_chunk$set(echo = FALSE)
library(learnr)
library(dplyr)
library(gradethis)

tutorial_options(exercise.checker = gradethis::grade_learnr)

regiones <- data.frame(id = c(254, 369, 147, 852),
                region = c("NORTE", "SUR", "NORTE", "ESTE"),
                valor = c(2500, 3700, 4200, 1200),
                tipo = c("A", "A", "C", "B"))

datasets::LifeCycleSavings 
LifeCycleSavings$paises <- row.names(LifeCycleSavings)
```

## Datos: **regiones**

Este es un conjunto de datos donde cada observación corresponde a una región. 
Posee 4 observaciones (filas) y 4 variables (columnas).

```{r}
glimpse(regiones)
```

Descripción de las columnas:

| Variable   | Descripción                      |
|:----------:|:--------------------------------:|
| `id`         | identificación de la región      |
| `region`     | punto cardinal de la región      |
| `valor`      | monto recolectado en la región   |
| `tipo`       | A,B o C                          |

## Ejercicios: **regiones**

### 1. ¿Cómo obtener la 3ra fila de regiones?

El conjunto de datos regiones tiene 4 filas, ahora obtenga los datos que se encuentran en la tercera fila, incluyendo todas las columnas.

```{r 3era_fila, exercise = TRUE}
regiones
```

```{r 3era_fila-hint-1}
"[]"
```

```{r 3era_fila-solution}
regiones[3,]
```

```{r 3era_fila-check}
grade_code("¡Muy bien!")
```

### 2. ¿Cómo obtener la 2da columna de regiones?

El conjunto de datos tiene 4 columnas, ahora obtenga la información de la cuarta
columna, incluyendo todas las filas. 
```{r 2da_col, exercise = TRUE, exercise.eval = FALSE}
regiones
```

```{r 2da_col-hint-1}
"[]"
```

```{r 2da_col-solution}
regiones[ ,2]
```

```{r 2da_col-check}
grade_code("¡Muy bien!")
```

### 3. ¿Cómo obtener lo referente a la región NORTE únicamente?

En el conjunto de datos hay una columna llamada `region` que se refiere al punto
cardinal al que pertenece la región: NORTE, SUR, ESTE u OESTE. Ahora obtenga la
información referente a aquellas regiones que pertenezcan a la región NORTE
solamente. 
```{r NORTE, exercise = TRUE, exercise.eval = FALSE}

```

```{r NORTE-hint-1}
"subset()"
```

```{r NORTE-check}
grade_result(
  pass_if(~ identical(unlist(.result), unlist(subset(regiones, region == "NORTE"))), "¡Muy bien!")
)
```

### 4. ¿Cómo obtener lo referente a aquellas regiones donde los montos son mayores 3000?

En el set de datos hay una columna llamada `valor`, donde se encuentra el monto recolectado en cada región. Ahora obtenga la información referente a las regiones que tienen montos recolectados mayores de 3000. 
```{r 3000, exercise=TRUE, exercise.eval = FALSE}

```

```{r 3000-hint-1}
"subset()"
```


```{r 3000-check}
grade_result(
  pass_if(~ identical(unlist(.result), unlist(subset(regiones, valor > 3000))), "Excelente!")
)
```

### ¿Cómo obtener lo referente a las regiones que **NO** son de tipo B?

En el set de datos hay una variable llamada `tipo`, que describe si la región es tipo A, B o C. Ahora obtenga la información referente a aquellas regiones que NO son de tipo B, es decir, A o C. 
```{r difB, exercise = TRUE, exercise.eval = FALSE}
regiones
```

```{r difB-hint-1}
"!="
```

```{r difB-check}
grade_result(
  pass_if(~ identical(unlist(.result), unlist(subset(regiones, tipo != "B"))), "¡Buenísimo!")
)
```

## Datos: **LifeCycleSavings** 

Este conjunto de datos contiene información sobre el ciclo de vida de los ahorros
de 50 paises. Está inspirado en la hipótesis de Franco Modigliani sobre la razón
de ahorro: que puede ser explicada por el ingreso disponible per capita, el
porcentaje de cambio en el ingreso disponible per capita, el porcentaje de
población con menos de 15 años y el porcentaje de población con más de 75 años.
Los datos fueron recolectados en la década 1960-1970. 
```{r}
glimpse(LifeCycleSavings)
```

Descripción de las variables: 

| Variable   | Descripción                      |
|:----------:|:--------------------------------:|
| `sr`        | razón de ahorros (savings ratio) |
| `pop15`      | % de población con menos de 15 años |
| `pop75`      | % de población con más de 75 años    |
| `dpi`        | ingreso disponible per cápita       |
| `ddpi`       | % de cambio del ingreso disponible per cápita |

## Ejercicios: **LifeCycleSavings**  

### 1. Obtener media de variable dpi

En el set de datos hay una variable llamada `dpi`, obtenga la media o el promedio de esta.
```{r med_dpi, exercise = TRUE, exercise.eval = FALSE}
LifeCycleSavings$dpi
```

```{r med_dpi-hint-1}
"mean()"
```

```{r med_dpi-check}
grade_result(
  pass_if(~ identical(unlist(.result), unlist(mean(LifeCycleSavings$dpi))), "¡Genial!")
)
```

### 2. ¿Cuál país tiene mayor porcentaje de población menor a 15? 

En el conjunto de datos hay una variable que representa el porcentaje de población
que es menor de 15 años, descubra cuál país tiene un mayor porcentaje de esta
población. 

```{r pob15, exercise=TRUE, exercise.eval = FALSE}
LifeCycleSavings$pop15
```

```{r pob15-hint-1}
"max()"
```

```{r pob15-check}
grade_result(
  pass_if(~ identical(unlist(.result), unlist(max(LifeCycleSavings$pop15))), "¡Buenísimo!")
)
```

### 3. ¿Cuál país tiene menor porcentaje de población mayor a 75? 

En el set de datos hay una variable que representa el porcentaje de población que es mayor de 75 años, descubra cuál país tiene un menor porcentaje de esta población. 
```{r pob15_2, exercise = TRUE, exercise.eval = FALSE}

```

```{r pob15_2-hint-1}
"min()"
```

```{r pob15_2-check}
grade_result(
  pass_if(~ identical(unlist(.result), unlist(min(LifeCycleSavings$pop75))), "¡Muy bien!")
)
```

### 4. Cambiar nombre dpi a disposable_income

En el set de datos hay una variable que se llama dpi, que representa el ingreso disponible per cápita, ahora cambie el nombre de esta variable a `diposable_income` 

```{r col_names, exercise=TRUE, exercise.eval = FALSE}
LifeCycleSavings$dpi
```

```{r col_names-hint-1}
"colnames()"
```

```{r col_names-check}
grade_result(
  pass_if(~ identical(unlist(.result), unlist(colnames(LifeCycleSavings)[4] <- "disposable_income")), "Bien hecho!")
)
```


### 5. ¿Por qué no es recomendable hacer subsets por posición?

En el mundo de los datos se menciona que no es recomendable hacer subsets por posición, es decir, basándose en la posición de la variable por la que quiero filtrar la base, ¿porqué no se recomienda hacerlo? 

```{r sub, echo=FALSE}
question("¿Por qué no es recomendable hacer subsets por posición?",
  answer("Porque se ve feo"),
  answer("Porque no va con el estilo de código recomendado"),
  answer("Porque los datos pueden cambiar en el futuro y la posición de lo que buscabamos puede cambiar", correct = TRUE),
  answer("Opcion al escribirlo me puedo equivocar y poner la posición que no es"),
  incorrect = "Incorrecto.")
```


### 6. Generar nueva columna que contenga la suma de pop15 y pop75 

En el set de datos hay una variable llamada `pop15`, el porcentaje de población menor de 15 años y otra denominada `pop75`, el porcentaje de población mayor a 75 años, ahora cree una nueva columna que sume, para cada país, estos dos porcentajes. Llame a esta nueva columna "suma". 

```{r suma, exercise=TRUE, exercise.eval = FALSE}

```

```{r suma-hint-1}
"LifeCycleSavings$suma"
```

```{r suma-check}
grade_result(
  pass_if(~ identical(unlist(.result), unlist(LifeCycleSavings$suma <- LifeCycleSavings$pop15 + LifeCycleSavings$pop75)), "Bien hecho!")
)
```


### 7. Subset con países que tengan porcentajes de población menores a 15 años  menor 23% y mayor a 47%

El set de datos incluye información de 50 países, cada uno con un porcentaje de población menor de 15 años (`pop15`) y un porcentaje de población mayor 75 años (`pop75`). Ahora obtenga un subconjunto donde solo se encuentren los países en los que `pop15` sea menor a 23% o `pop75` mayor a 47%.

```{r porc, exercise=TRUE, exercise.eval = FALSE}
subset
```

```{r porc-hint-1}
"| es 'ó'"
```

```{r porc-check}
grade_result(
  pass_if(~ identical(unlist(.result), unlist(subset(LifeCycleSavings, LifeCycleSavings$pop15 < 23 | LifeCycleSavings$pop75 > 47))), "Bien hecho!")
)
```


### 8. Obtener un subset de los 6 países con mayor porcentaje de población mayor a 75 

El set de datos contiene información de 50 países, cada uno con un porcentaje de población mayor de 75 años (`pop75`). Ahora obtenga un subconjunto que solo contenga los 6 países con mayor porcentaje de población mayor a 75 años. 

```{r 6pai, exercise = TRUE, exercise.eval = FALSE}

```

```{r 6pai-hint-1}
"usa arrange u order"
```

```{r 6pai-check}
grade_result(
  pass_if(~ identical(unlist(.result), unlist(top_n(LifeCycleSavings, 6 , pop75) %>% 
                                                arrange(desc(pop75)))),"Bien hecho!"),
  pass_if(~ identical(unlist(.result), 
                      unlist(LifeCycleSavings[order(LifeCycleSavings$pop75,
                                                    decreasing = TRUE)[1:6],])),
          "¡Bien hecho!")
  )
```


