---
title: "Introduccion a ggplot"
subtitle: "Ejercicios pizarra"
output: learnr::tutorial
runtime: shiny_prerendered
---

```{r setup, include=FALSE}
library(learnr)
knitr::opts_chunk$set(echo = FALSE)
library(dplyr)
library(ggplot2)
library(readxl)
library(readr)
library(janitor)
library(lubridate)

temp = tempfile(fileext = ".xlsx")
dataURL <- "https://storage.googleapis.com/datos_cursos/SICOP_2.xlsx"
download.file(dataURL, destfile=temp, mode='wb')
SICOP_2 <- readxl::read_excel(temp)

SICOP <- SICOP_2[1:1000,] %>% 
  mutate(Fecha_Hora = dmy_hms(Fecha_notificacion)) %>% 
  tidyr::separate(Fecha_Hora, c("fecha", "hora"), sep = " ") %>% 
  mutate(fecha = as.Date(fecha)) %>% 
  mutate(mes_dia = format(fecha, '%m-%d')) %>% 
  janitor::clean_names() 

```

## Datos: **SICOP**

El conjunto de datos que se usaran en la sesion e llama **SICOP** y contiene informacion de compras publicas en Costa Rica en el 2019. Tiene 1000 observaciones y 21 variables.
```{r}
glimpse(SICOP)
```

Descripción de las columnas:

| Variable   | Descripción           |
|:----------:|:---------------------:|
| `no`         | Número de compra |
| `fecha_notificacion`  | Fecha y hora en la que se publica la posible compra |
| `descripcion`  | Descripcion de la compra realizada |
| `numero_procedimiento`  | Identificador del procedimiento |
| `institucion` | Institución pública que realizó la compra |
| `numero_contrato` | Identificador del contrato |
| `adjudicatario` | Proveedor del producto |
| `cedula_adjudicatario` | Cédla jurídica o física del proveedor |
| `moneda` | Moneda en la que se hizo la compra |
| `monto` | Monto cancelado por la compra |
| `modificaciones` | Indica si se hicieron modificaciones a la compra original |
| `vigencia_contrato` | Meses de vigencia del contrato |
| `clasificacion_objeto` | Clasificacion del producto comprado |
| `tipo_modalidad` | Tipo de la modalidad de la compra |
| `tipo_procedimiento` | Tipo de |procedimiento de la compra |
| `firma_contrato` | Fecba en la que se firmó el contrato de la compra |
| `moneda_monto_estimado` | Moneda en la que está el monto estimado de la compra |
| `monto_estimado` | Monto estimado de la compra |
| `fecha` | Fecha en la que se realiza la compra |
| `hora` | Hora a la que se realiza la compra |
| `mes_dia` | Mes y dia donde se realiza la compra |


## Ejercicios 

### 1. ¿Cuál es la diferencia entre `geom_point()` y `geom_jitter()`?

Dos de los `geom` que hemos visto son `geom_point()` y `geom_jitter()`, ambos parecen hacer gráficos de puntos, sin embargo, hay algo que los hace completamente diferentes. Viendo el siguiente gráfico, cuál diría que es esta diferencia?
```{r check, exercise = TRUE}
check <- ggplot(data = SICOP, 
                aes(x = tipo_procedimiento, y = fecha)) +
  coord_flip()

check + geom_point()

check + geom_jitter()
```

```{r check2, echo=FALSE}
question("¿Cuál es la diferencia entre `geom_point()` y `geom_jitter()`?",
  answer("geom_jitter hace columnas no puntos"),
  answer("geom_jitter agrega un poco de variacion aleatoria entre los puntos para evitar la sobreposicion", correct = TRUE),
  answer("geom_point es más ordenado ya que hace un espaciamiento uniforme entre los puntos"),
  answer("geom_point se ve mejor"),
  incorrect = "Incorrecto.")
```

### 2. ¿Cómo podemos hacer para que el abline nos aparezca con los puntos?

Haga un gráfico de puntos donde en el eje x esté la variable `mes_dia` y en el eje y: `monto` y luego agreguele un abline. 

```{r abline, exercise = TRUE}
ggplot(data = SICOP)
```

```{r abline-solution}
ggplot(data = SICOP, aes(x = mes_dia, y = monto)) +
                        geom_point() +
                        geom_abline()
```


### 3. Cambie el argumento position por fill y por stack en el gráfico de barras

Hemos trabajado con `geom_bar()` anteriormente para hacer gráficos de barras. Ahora haga un gráfico de barras con `clasificacion_objeto` en el eje x y `tipo_modalidad` en el `fill` y en `position` primero utilice "fill" y luego haga otro con position = "stack" para ver la diferencia entre ambos. 

#### fill
```{r fill, exercise = TRUE}
ggplot(SICOP)

```

```{r fill-solution}
ggplot(SICOP,aes(x = clasificacion_objeto, fill = tipo_modalidad)) +
                        geom_bar(position = "fill")
```


#### stack
```{r stack, exercise = TRUE}
ggplot(SICOP)

```

```{r stack-solution}
ggplot(SICOP,aes(x = clasificacion_objeto, fill = tipo_modalidad)) +
                        geom_bar(position = "stack")
```


