---
title: "Uso del paquete ixpantia.introR"
output: rmarkdown::html_vignette
vignette: >
  %\VignetteIndexEntry{Uso del paquete ixpantia.introR}
  %\VignetteEngine{knitr::rmarkdown}
  %\VignetteEncoding{UTF-8}
---

```{r, include = FALSE}
knitr::opts_chunk$set(
  collapse = TRUE,
  comment = "#>"
)
```

## Preparando el computador para los tutoriales:

Para usar los ejercicios del paquete, debemos primero contar una versión 
de RStudio igual o mayor a 1.3.959

Si no contamos con una versión actualizada, podemos ir a la página
oficial de [RStudio](https://rstudio.com/products/rstudio/download/#download)

Al tener esta versión, lograremos tener una ventana nueva en el panel
llamada "Tutorial"

Los paquetes que necesitamos para los tutoriales principalmente son:

```{r setup, eval = FALSE}
library(ixpantia.introR)
library(learnr)
library(gradethis)
```

Estos son los necesarios para que podamos tener los tutoriales
corriendo en nuestro computador.

Ahora bien, cada uno de los tutoriales pueden echar mano de otros 
paquetes que si no los tenemos instalados, nos podrá dar un error para 
la instalación y el uso del tutorial.

Si es así, revisamos el mensaje del error y el paquete que nos falta
para instalarlo con la función:

```{r, eval = FALSE}
install.packages("nombre_paquete")
```

## Usar los tutoriales

Ya con los paquetes necesarios en nuestra computadora, podemos ir a la
pestaña de tutorial y allí nos aparecerá un menú Tutorial.

Los nombres de los tutoriales nos darán idea de a cuál sesión pertenecen
y además nos dirán si son ejercicios de **pizarra** o **tarea**.

**pizarra** son ejercicios que vamos a trabajar durante la sesión del 
curso con el fin de entender el nivel de comprensión del grupo en
los conceptos de R que se van presentando.

Esto no es excluyente de que el participante pueda volver a practicarlos
fuera del tiempo de la sesión o bien, que se dejen de tarea como 
ejercicio para crear dudas que puedan ser atendidas en una siguiente
sesión.

**tarea** son ejercicios cuyo objetivo es que los participantes 
realicen la práctica en su tiempo de estudio fuera de las sesiones.
Igualmente esto no excluyente a que estos puedan ser utilizados para
demostrar conceptos durante el tiempo de la sesión.
