---
title: "ggplot introduccion"
subtitle: "Tarea"
output: learnr::tutorial
runtime: shiny_prerendered
---

```{r setup, include=FALSE}
library(learnr)
library(gradethis)
library(ggplot2)
library(dplyr)
library(tidyr)
knitr::opts_chunk$set(echo = FALSE)

txhousing$month <- as.factor(txhousing$month)
cities <- c("Austin", "Dallas", "El Paso", "Houston", "Irving", "San Antonio")

txhousing2 <- txhousing %>% 
  filter(city %in% cities)

```


## Datos: **txhousing**

Para la tareas usaremos el conjunto de datos **txhousing**, el cual contiene información sobre la industria de las bienes raíces en Texas, Estados Unidos, del 2000 al 2015. El set de datos contiene 8602 observaciones y 9 variables. 
```{r}
glimpse(txhousing)
```

Descripción de las variables 

| Variable   | Descripción           |
|:----------:|:---------------------:|
| `city`     | Ciudad de Texas |
| `year`  | Año en estudio |
| `month` | Mes en estudio|
| `sales` | Número de ventas realizadas |
| `volume` | Valor total de las ventas |
| `median` | Mediana del precio de las ventas |
| `listings` | Número de listados activos |
| `inventory` | Tiempo necesario para que se vendan todos los listados activos al paso actual de las ventas |
| `date` | Fecha en estudio |


## Ejercicios

### 1. Grafique la variable `volume` de tal forma que podamos ver su distribucion

En el set de datos `txhousing` hay una variable llamada `volume` que representa el valor total de las ventas realizadas. Usando algunos de los `geoms` de ggplot, grafique esta variable de tal forma que se logre ver su distribucion.

```{r volume, exercise = TRUE}
ggplot(txhousing)

```

```{r volume-solution}
ggplot(txhousing, aes(volume)) +
  geom_density()

# o también

ggplot(txhousing, aes(volume)) +
  geom_histogram()
```


### 2. Cree un gráfico de puntos sencillo que represente la cantidad de ventas sobre los años

En **txhousing** tenemos una variables llamada `year` que tiene los años del 2000 al 2015 en que se dieron ests ventas y otra variable, `sales` con la cantidad de ventas hechas en la ciudad a la fecha indicada. Ahora utilice estas variables para hacer un gráfico que muestres la cantidad de ventas realizadas para cada año en forma de puntos. 

```{r point, exercise = TRUE}
ggplot(txhousing)
```

```{r point-solution}
ggplot(txhousing, aes(x = year, y = sales)) +
geom_point()
```


### 3. Cree un gráfico que permita ver la relación entre `volume` y `sales` 

En `txhousing` hay una variable que se llama `volume` que representa el valor total de las ventas realizadas y otra llamada `sales` que contiene el número de ventas realizadas. Grafique la relación de estas variables utilizando `geom_smooth` y `geom_point`. Utilice el método "lm" y una confianza del 90%.
```{r lm, exercise = TRUE}
ggplot(txhousing)

```

```{r lm-solution}
ggplot(txhousing, aes(x = sales, y = volume)) +
  geom_smooth(aes(x = sales, y = volume), 
              method = "lm", level = 0.90) +
  geom_point() 
```


### 4. Haga un gráfico que muestre la cantidad de listados por año para cada ciudad

Para este ejercicio utilizaremos el set de datos **txhousing2** para que sea visualmente más entendible ya que restringe la cantidad de datos.

La variable `listings` del conjunto de datos **txhousing2** describe la cantidad de listados activos, además, la variable `year` describe el año y la variable `city`, el nombre de la ciudad de Texas en cada caso. Utilizando estas tres variables obtenga un gráfico que muestre la cantidad de listados por año para cada una de las ciudades. 
```{r fill, exercise = TRUE}
ggplot(txhousing2) 

```

```{r fill-solution}
ggplot(txhousing2) +
geom_col(aes(year, listings, fill = city))
```


### 5. Haga un gráfico de cajas para las 6 ciudades de **txhousing** según su cantidad de listados activos 

En **txhousing** la variable `city` contempla solamente 6 ciudades de Texas, además este conjunto de datos tiene una variable llamada `listings` que contiene la cantidad de listados activos. Cree un gráfico de cajas que muestre la distribución de la variable `listings` para cada una de las ciudades.
```{r box, exercise = TRUE}
ggplot(txhousing2) 

```

```{r box-solution}
ggplot(txhousing2) +
  geom_boxplot(aes(x = city, y = listings))
```



