---
title: "Sesión 7: Introducción a ggplot2"
subtitle: "Tarea"
output: 
  learnr::tutorial:
    language: es
runtime: shiny_prerendered
description: >
  Ejercicios de tarea que se pueden practicar fuera de la sesión del curso. Esta
  tarea tiene como objetivo repasar los conceptos de la sesión visualización de
  datos introductorio.
---

<style type="text/css">
@import url("https://storage.googleapis.com/datos_cursos/ixpantia_introR/intro_r.css");
</style>

<style>
@import url('https://fonts.googleapis.com/css2?family=Roboto+Mono&family=Roboto+Slab&family=Source+Sans+Pro:wght@300;400&display=swap');

@import url('https://fonts.googleapis.com/css2?family=Lato&display=swap');
</style> 

```{r setup, include=FALSE}
knitr::opts_chunk$set(echo = FALSE)

library(learnr)
library(gradethis)
library(ggplot2)
library(dplyr)
library(tidyr)

casas_texas <- txhousing %>% 
  mutate(month = as.factor(month))

cities <- c("Austin", "Dallas", "El Paso", "Houston", "Irving", "San Antonio")

casas_texas <- casas_texas %>% 
  filter(city %in% cities)
```

```{r, echo=FALSE, out.width="35%", fig.align = "center"}
knitr::include_graphics(
  "https://storage.googleapis.com/datos_cursos/ixpantia_introR/ixpantia_logo.png"
  )    
```

## Datos: **casas_texas**

Para la tareas usaremos el conjunto de datos **casas_texas**, el cual contiene
información sobre la industria de las bienes raíces en Texas, Estados Unidos, 
del 2000 al 2015. El set de datos contiene 8602 observaciones y 9 variables. 

```{r}
glimpse(casas_texas)
```

Descripción de las variables 

| Variable   | Descripción           |
|:----------:|:---------------------:|
| `city`     | Ciudad de Texas |
| `year`  | Año en estudio |
| `month` | Mes en estudio|
| `sales` | Número de ventas realizadas |
| `volume` | Valor total de las ventas |
| `median` | Mediana del precio de las ventas |
| `listings` | Número de listados activos |
| `inventory` | Tiempo necesario para que se vendan todos los listados activos al paso actual de las ventas |
| `date` | Fecha en estudio |

## Ejercicios

### 1. Grafique la variable `volume` de tal forma que podamos ver su distribucion

En el set de datos `casas_texas` hay una variable llamada `volume` que 
representa el valor total de las ventas realizadas. Usando algunos de los 
`geoms` de ggplot, grafique esta variable de tal forma que se logre ver su
distribución.

```{r volume, exercise = TRUE}
ggplot(casas_texas)
```

```{r volume-solution}
ggplot(casas_texas, aes(volume)) +
  geom_density()

# o también

ggplot(casas_texas, aes(volume)) +
  geom_histogram()
```

### 2. Cree un gráfico de puntos sencillo que represente la cantidad de ventas sobre los años

En **casas_texas** tenemos una variables llamada `year` que tiene los años del 
2000 al 2015 en que se dieron ests ventas y otra variable, `sales` con la 
cantidad de ventas hechas en la ciudad a la fecha indicada. Ahora utilice estas variables para hacer un gráfico que muestres la cantidad de ventas realizadas 
para cada año en forma de puntos. 

```{r point, exercise = TRUE}
ggplot(casas_texas)
```

```{r point-solution}
ggplot(casas_texas, aes(x = year, y = sales)) +
  geom_point()
```

### 3. Cree un gráfico que permita ver la relación entre `volume` y `sales` 

En `casas_texas` hay una variable que se llama `volume` que representa el valor total de las ventas realizadas y otra llamada `sales` que contiene el número de ventas realizadas. Grafique la relación de estas variables utilizando 
`geom_smooth` y `geom_point`. Utilice el método "lm" y una confianza del 90%.

```{r lm, exercise = TRUE}
ggplot(casas_texas)

```

```{r lm-solution}
ggplot(casas_texas, aes(x = sales, y = volume)) +
  geom_smooth(aes(x = sales, y = volume), 
              method = "lm", level = 0.90) +
  geom_point() 
```

### 4. Haga un gráfico que muestre la cantidad de listados por año para cada ciudad

Para este ejercicio utilizaremos el set de datos **casas_texas** para que sea
visualmente más entendible ya que restringe la cantidad de datos.

La variable `listings` del conjunto de datos **casas_texas** describe la 
cantidad de listados activos, además, la variable `year` describe el año y la
variable `city`, el nombre de la ciudad de Texas en cada caso. Utilizando estas 
tres variables obtenga un gráfico que muestre la cantidad de listados por año
para cada una de las ciudades. 

```{r fill, exercise = TRUE}
ggplot(casas_texas) 

```

```{r fill-solution}
ggplot(casas_texas, aes(x = year, y = listings, fill = city)) +
  geom_col()
```

### 5. Haga un gráfico de cajas para las 6 ciudades de **casas_texas** según su cantidad de listados activos 

En **casas_texas** la variable `city` contempla solamente 6 ciudades de Texas,
además este conjunto de datos tiene una variable llamada `listings` que contiene 
la cantidad de listados activos. Cree un gráfico de cajas que muestre la
distribución de la variable `listings` para cada una de las ciudades.

```{r box, exercise = TRUE}
ggplot(casas_texas) 

```

```{r box-solution}
ggplot(casas_texas) +
  geom_boxplot(aes(x = city, y = listings))
```
