---
title: "ixpantia: Estructuras en R"
subtitle: "**Tarea**"
output: learnr::tutorial
runtime: shiny_prerendered
description: >
  Ejercicios de tarea que se pueden practicar fuera de la sesión del curso. Esta
  tarea tiene como objetivo repasar los conceptos de la sesión estructuras en R.
---

```{r setup, include=FALSE}
library(learnr)
knitr::opts_chunk$set(echo = FALSE)
library(dplyr)
library(readr)
library(gradethis)
tutorial_options(exercise.checker = gradethis::grade_learnr)

url <- "https://storage.googleapis.com/datos_cursos/peajes%20(1).xlsx"
temp = tempfile(fileext = ".xlsx")
download.file(url, destfile=temp, mode='wb')
peajes <- readxl::read_xlsx(temp)

peajes$`2016` <- as.numeric(peajes$`2016`)
peajes$`2017` <- as.numeric(peajes$`2017`)
```


## Datos: **peajes** 

Este set de datos contiene información sobre peajes de Costa Rica. Tiene 36 observaciones y 6 variables. 
```{r}
glimpse(peajes)
```


Descripción de las variables: 

| Variable   | Descripción                      |
|:----------:|:--------------------------------:|
| `Estacion_de_conteo` | nombre del peaje  |
| `Numero_de_ruta`     | número de ruta en la que se encuentra el peaje |
| `Ubicacion_de_la_estacion`   | dirección donde se encuentra el peaje    |
| `2015`        | cantidad de dinero recolectado en el 2015 en ese peaje      |
| `2016`      | cantidad de dinero recolectado en el 2016 en ese peaje |
| `2017`      | cantidad de dinero recolectado en el 2017 en ese peaje | 


## General

### ¿Qué tipo de objeto es "peajes"?
```{r peajes, exercise=TRUE, exercise.eval = FALSE}

```

```{r peajes-hint-1}
"class()"
```

```{r peajes-check}
grade_result(
  pass_if(~ identical(unlist(.result), unlist(class(peajes))), "Buenísimo!")
)
```


### ¿Cuáles son los requisitos de la tidy data?
```{r sub2, echo=FALSE}
question("¿Cuáles son los requisitos de la tidy data? (Marque todas las necesarias)",
  answer("Cada Variable debe de tener su propia columna", correct = TRUE),
  answer("Cada Observación debe de tener su propia fila", correct = TRUE),
  answer("Cada Variable debe tener su propia fila "),
  answer("Cada Valor debe de tener su propia celda", correct = TRUE),
  answer("Cada Valor debe tener varias celdas"),
  answer("Cada Observación debe tener su propia columna"),
  incorrect = "Incorrecto.")
```


## Acceder valores

### Obtenga la quinta fila del data frame "peajes"

En el set de datos peajes hay 36 filas, ahora obtenga la información de la quinta fila solamente.
```{r quinta, exercise=TRUE, exercise.eval = FALSE}

```

```{r quinta-hint-1}
"[]"
```

```{r quinta-check}
grade_result(
  pass_if(~ identical(unlist(.result), unlist(peajes[5,])), "Buenísimo!")
)
```


### Obtenga los peajes de la ruta 27

En el set de datos hay una columna llamada `Número de ruta` que indica el número de carretera en la que se encuentra cada peaje. Ahora obtenga la información referente a aquellos peajes que se encuentran en la ruta 27. 

```{r 27, exercise=TRUE, exercise.eval = FALSE}

```

```{r 27-hint-1}
"subset()"
```

```{r 27-check}
grade_result(
  pass_if(~ identical(unlist(.result), unlist(subset(peajes, `Número de ruta` == "27"))), "Excelente!")
)
```



### Obtenga los peajes que en el 2015 recogieron más de 16000

En el set de datos hay una columna que se llama `2015` que contiene los montos recolectados por cada peaje en este año. Ahora obtenga aquellos peajes que en este año recolectaron más de 16000
```{r 16mil, exercise=TRUE, exercise.eval = FALSE}

```

```{r 16mil-hint-1}
">="
```

```{r 16mil-check}
grade_result(
  pass_if(~ identical(unlist(.result), unlist(subset(peajes, `2015` >= 16000))), "Excelente!")
)
```


### Cambie el nombre "Ubicación de la estación" a "ubicacion"

En el set de datos hay una columna que se llama `Ubicación de la estación`, cambiele el nombre por "ubicacion" para que sea más fácil de manejar. 
```{r col_names, exercise=TRUE, exercise.eval = FALSE}

```

```{r col_names-hint-1}
"colnames()"
```

```{r col_names-check}
grade_result(
  pass_if(~ identical(unlist(.result), unlist(colnames(peajes)[3] <- "ubicacion_estacion")), "Excelente!")
)
```


### Subset con peajes que en el 2016 recogieran mas de 14000 y menos de 38000 

En el set de datos hay una columna que se llama `2016`que contiene los montos recolectados por cada peaje en este año. Ahora obtenga aquellos peajes que en este año recolectaron más de 14000 pero menos de 38000.

```{r sub, exercise=TRUE, exercise.eval = FALSE}

```

```{r sub-hint-1}
"& funciona como 'y'"
```

```{r sub-check}
grade_result(
  pass_if(~ identical(unlist(.result), unlist(subset(peajes, peajes$`2016` >  14000 & peajes$`2016` < 38000))), "Muy bien!")
)
```


### Generar nueva columna que contenga la suma de lo recogido en los 3 años

En el set de datos hay tres columnas referentes a los montos recolectados en los peajes en tres años distintos, estas son `2015`, `2016` y `2017`. Ahora cree una nueva columna que contenga la suma de los montos recolectados n estos años para cada peaje. LLame a esa columna suma

```{r suma, exercise=TRUE, exercise.eval = FALSE}

```

```{r suma-hint-1}
"Es la suma de las tres columnas"
```

```{r suma-check}
grade_result(
  pass_if(~ identical(unlist(.result), unlist(peajes$suma <- peajes$`2015` + peajes$`2016` + peajes$`2017`)), "Bien hecho!")
)
```

