---
title: "ixpantia sesion_2: Estructuras en R"
subtitle: "**Tarea**"
output: learnr::tutorial
runtime: shiny_prerendered
description: >
  Ejercicios de tarea que se pueden practicar fuera de la sesión del curso. Esta
  tarea tiene como objetivo repasar los conceptos de la sesión estructuras en R.
---

```{r setup, include = FALSE, warning = FALSE}
library(learnr)
knitr::opts_chunk$set(echo = FALSE)
library(dplyr)
library(readr)
library(gradethis)
library(janitor)
tutorial_options(exercise.checker = gradethis::grade_learnr)

url <- "https://storage.googleapis.com/datos_cursos/peajes%20(1).xlsx"
temp = tempfile(fileext = ".xlsx")
download.file(url, destfile=temp, mode='wb')
peajes <- readxl::read_xlsx(temp) %>% 
  clean_names() %>% 
  mutate(x2016 = as.numeric(x2016),
         x2017 = as.numeric(x2017))
```


## Datos: **peajes** 

Este conjunto de datos contiene información sobre peajes de Costa Rica. Consiste
de 36 observaciones y 6 variables. 
```{r}
glimpse(peajes)
```


Descripción de las variables: 

| Variable   | Descripción                      |
|:----------:|:--------------------------------:|
| `estacion_de_conteo` | Nombre de la estación de peaje  |
| `numero_de_ruta`     | Número de ruta en la que se encuentra el peaje |
| `ubicacion_de_la_estacion`   | Dirección donde se encuentra el peaje  |
| `x2015`     | Cantidad de dinero recolectado en el 2015 en ese peaje  |
| `x2016`      | Cantidad de dinero recolectado en el 2016 en ese peaje |
| `x2017`      | Cantidad de dinero recolectado en el 2017 en ese peaje | 

## General

### ¿Qué tipo de objeto es "peajes"? (Responda la pregunta a través de código)
```{r peajes, exercise=TRUE, exercise.eval = FALSE}

```

```{r peajes-hint-1}
"class()"
```

```{r peajes-check}
grade_result(
  pass_if(~ identical(unlist(.result), unlist(class(peajes))), "Buenísimo!")
)
```

### ¿Cuáles son los requisitos de datos ordenados (tidy data)?
```{r sub2, echo=FALSE}
question("¿Cuáles son los requisitos de tidy data? (Marque todas las opciones correctas)",
  answer("Cada Variable debe de tener su propia columna", correct = TRUE),
  answer("Cada Observación debe de tener su propia fila", correct = TRUE),
  answer("Cada Variable debe tener su propia fila "),
  answer("Cada Valor debe de tener su propia celda", correct = TRUE),
  answer("Cada Valor debe tener varias celdas"),
  answer("Cada Observación debe tener su propia columna"),
  incorrect = "Incorrecto.")
```

## Acceder valores

En este segmento vamos a trabajar con **base R**. Las respuestas serán evaluadas
con código que sea con base R en lugar del tidyverse. Si querés practicar con
el tidyverse recomendamos usar los tutoriales dinámicos de ixpantia a partir del
tercero.

### Obtenga la quinta fila del data frame "peajes"

En el set de datos peajes hay 36 filas, ahora obtenga la información de la quinta fila solamente.
```{r quinta, exercise = TRUE, exercise.eval = FALSE}

```

```{r quinta-hint-1}
"[]"
```

```{r quinta-check}
grade_result(
  pass_if(~ identical(unlist(.result), unlist(peajes[5,])), "¡Buenísimo!")
)
```

### Obtenga los peajes de la ruta 27

En el set de datos hay una columna llamada `numero_de_ruta` que indica el número de carretera en la que se encuentra cada peaje. Obtenga la información referente a aquellos peajes que se encuentran únicamente en la ruta 27. 

```{r 27, exercise = TRUE, exercise.eval = FALSE}

```

```{r 27-hint-1}
"subset()"
```

```{r 27-check}
grade_result(
  pass_if(~ identical(unlist(.result), unlist(subset(peajes, numero_de_ruta == "27"))), "¡Excelente!")
)
```

### Obtenga los peajes que en el 2015 recogieron más de 16000

En el set de datos hay una columna que se llama `x2015` que contiene los montos recolectados por cada peaje en este año. Ahora obtenga aquellos peajes que en este año recolectaron más de 16000
```{r 16mil, exercise = TRUE, exercise.eval = FALSE}

```

```{r 16mil-hint-1}
">="
```

```{r 16mil-hint-2}
`x2015`
```


```{r 16mil-check}
grade_result(
  pass_if(~ identical(unlist(.result), unlist(subset(peajes, `x2015` >= 16000))), "¡Excelente!")
)
```

### Subset con peajes que en el 2016 recogieran más de 14000 y menos de 38000 

En el conjunto de datos hay una columna que se llama `x2016` que contiene los montos recolectados por cada peaje en este año. Obtenga aquellos peajes que ese año recolectaron más de 14000 pero menos de 38000.

```{r sub, exercise = TRUE, exercise.eval = FALSE}

```

```{r sub-hint-1}
"& funciona como 'y'"
```

```{r sub-check}
grade_result(
  pass_if(~ identical(unlist(.result), unlist(subset(peajes, peajes$`x2016` >  14000 & peajes$`x2016` < 38000))), "¡Muy bien!")
)
```

### Generar nueva columna que contenga la suma de lo recogido en los 3 años

En el set de datos hay tres columnas referentes a los montos recolectados en los
peajes en tres años distintos, estas son `x2015`, `x2016` y `x2017`. Ahora cree
una nueva columna que contenga la suma de los montos recolectados en estos años 
para cada peaje. LLame a esa columna `suma`

```{r suma, exercise = TRUE, exercise.eval = FALSE}

```

```{r suma-hint-1}
peajes$suma
```

```{r suma-check}
grade_result(
  pass_if(~ identical(unlist(.result), unlist(peajes$suma <- peajes$`x2015` + peajes$`x2016` + peajes$`x2017`)), "¡Bien hecho!")
)
```

