---
title: "Sesión 5: Tiempos y fechas"
subtitle: "Ejercicios pizarra"
output: 
  learnr::tutorial:
    language: es
runtime: shiny_prerendered
description: >
  Ejercicios de pizarra que se realizan durante la sesión para aprender sobre
  tiempos y fechas en R.
---

<style type="text/css">
@import url("https://storage.googleapis.com/datos_cursos/ixpantia_introR/intro_r.css");
</style>

<style>
@import url('https://fonts.googleapis.com/css2?family=Roboto+Mono&family=Roboto+Slab&family=Source+Sans+Pro:wght@300;400&display=swap');

@import url('https://fonts.googleapis.com/css2?family=Lato&display=swap');
</style> 

```{r setup, include=FALSE}
knitr::opts_chunk$set(echo = FALSE)

library(learnr)
library(tidyverse)
library(hflights)
library(lubridate)
library(readxl)
library(ggplot2)
library(dplyr)
library(gradethis)
tutorial_options(exercise.checker = gradethis::grade_learnr)

marriage <- mosaicData::Marriage

matrimonios <- marriage %>% 
  mutate(appdate = mdy(appdate),
         ceremonydate = mdy(ceremonydate),
         dob = format(as.Date(dob, "%m/%d/%y"), "19%y-%m-%d")
)

marriage_duracion <- matrimonios %>% 
  mutate(duracion = today() - ceremonydate)
```

```{r, echo=FALSE, out.width="35%", fig.align = "center"}
knitr::include_graphics(
  "https://storage.googleapis.com/datos_cursos/ixpantia_introR/ixpantia_logo.png"
  )   
```

## Datos: **marriage**

Este set de datos contiene información sobre matrimonios registrados en Alabama,
Estados Unidos entre 1996 y 1999. 

```{r}
glimpse(marriage)
```

| Variable | Descripción |
|:--------:|:-----------:|
| `bookpageID` | Identificador |
| `appdate` | Fecha en que se presentó la aplicación |
| `ceremonydate` |  Fecha de la ceremonia | 
| `delay` | Número de días entre la aplicación y la ceremonia |
| `officialTitle` | "Título" de la persona que inscribe el matrimonio |
| `person` | Indica si el novio o la novia inscribió el matrimonio |
| `dob` | Fecha de nacimiento de la persona que inscribe |
| `age` | Años de la persona que inscribe |
| `race` | Etnia de la persona que inscribe |
| `prevcount` | Número de matrimonios previos de la persona que inscribe |
| `prevconc` | Forma en la que el último matrimonio terminó |
| `hs` | Número de años de colegio aprobados |
| `college` | Número de años de universidad aprobados |
| `dayOfBirth` | Día de nacimiento |
| `sign` | Signo astrológico de quien inscribe |

### Columnas de fechas

```{r echo=TRUE}
class(marriage$appdate)
class(marriage$ceremonydate)
class(marriage$dob)
```

## Ejercicios: **marriage**

### Convierta las tres columnas en el formato fecha que les corresponde

Anteriormente vimos que en el set de datos **marriage** hay tres variables que
representan fechas pero no están correctamente categorizadas. Utilice las 
funciones vistas anteriormente para convertirlas en el formato que les
pertenece. 

```{r convertir, exercise = TRUE}
appdate <- 
ceremonydate <- 
dob <- 
```

```{r convertir-hint-1}
"mdy o ymd"
```

```{r convertir-solution}
appdate <- mdy(marriage$appdate)
ceremonydate <- mdy(marriage$ceremonydate)
dob <- format(as.Date(marriage$dob, "%m/%d/%y"), "19%y-%m-%d")
```

```{r convertir-check}
grade_code("¡Muy bien!")
```

### Cree una nueva columna que represente el tiempo que ha pasado desde la ceremonia 
En el ejercicio anterior pasamos las columnas que se referían a fechas en el 
formato correcto, esto quedó guardado en un nuevo set de datos llamado
**matrimonios**. Ahora cree una nueva variable que represente el tiempo que ha
pasado desde la ceremonia (`ceremonydate`) y llamela `duracion`

```{r today, exercise = TRUE}
matrimonios %>% 
  mutate()
```

```{r today-hint-1}
"today()"
```

```{r today-check}
grade_result(
  pass_if(~ identical(unlist(.result), 
                      unlist(matrimonios %>% 
                               mutate(duracion = today() - ceremonydate))),
          "¡Genial!")
)
```

### Represente gráficamente la distribucion de la nueva variable `duracion`

En el ejercicio anterior creamos una nueva variable llamada `duracion` que
representa el tiempo que ha pasado desde el matrimonio al dia de hoy. Esto 
quedó guardado en un nuevo set de datos llamado **marriage_duracion**. Ahora 
utilice `ggplot2` para representar con un gráfico la distribucion de esta
variable. Debe utilizar `as.numeric(duracion)` para evitar problemas con la
interfaz. 

```{r graf1, exercise = TRUE}
ggplot(marriage_duracion, aes()) +
  geom_
```

```{r graf1-hint-1}
"geom_histogram()"
```

```{r graf1-hint-2}
"aes(as.numeric(duracion))"
```

```{r graf1-check}
grade_result(
  pass_if(~ identical(.result, 
                      ggplot(marriage_duracion, 
                             aes(as.numeric(duracion))) +
                                geom_histogram(aes(fill = ..count..))),
          "¡Bien hecho!")
)
```

### Represente gráficamente la distribucion de  `duracion` según la persona que inscribió el matrimonio

En el ejercicio anterior obtuvimos un gráfico con la distribución de `duracion`
en forma de histograma, ahora vuelva a hacerlo pero esta vez diferenciando
según la persona que inscribió el matrimonio, representado por la columna 
`person`. Recuerde utilizar `as.numeric(duracion)`. 

```{r graf2, exercise = TRUE}
ggplot(marriage_duracion, aes()) +
  geom_
```

```{r graf2-hint-1}
"fill = person"
```

```{r graf2-check}
grade_result(
  pass_if(~ identical(.result, 
                      ggplot(marriage_duracion, aes(as.numeric(duracion),
                                                             fill = person)) +
                        geom_histogram()),
          "¡Excelente!")
)
```
