---
title: "ixpantia sesion_4: tidyr"
subtitle: "Ejercicios pizarra"
output: learnr::tutorial
runtime: shiny_prerendered
description: >
  Ejercicios de pizarra que se realizan durante la sesión para aprender sobre
  el proceso de resumir datos, específicamente aquellos que involucran el uso
  de tidyr.
---

```{r setup, include=FALSE}
library(learnr)
knitr::opts_chunk$set(echo = FALSE)
library(readr)
library(dplyr)
library(tidyr)
library(gradethis)
tutorial_options(exercise.checker = gradethis::grade_learnr)

gap_ancho <- readr::read_csv('https://raw.githubusercontent.com/OHI-Science/data-science-training/master/data/gapminder_wide.csv')

gapminder <- readr::read_csv('https://raw.githubusercontent.com/OHI-Science/data-science-training/master/data/gapminder.csv')

gap_largo <- gather(gap_ancho, 
                    key = obstype_year,
                    value = obs_values,
                    -continent, -country)
```


## Datos: **gap_ancho**

Este set de datos contiene información sobre distintos países, como características demográficas y económicas. Se conforma de 38 variables y 142 observaciones. Como podrán ver, la base está un poco desordenada y parece tener mucho espacio para mejoras. 
```{r}
glimpse(gap_ancho)
```
 
Descripción de las variables: 
 
Nota: algunas variables comparten la primera palabra de su nombre con otras, por lo que solo se describen estos inicios de nombres ya que son muchas variables y describir todas resultaría muy largo y repetitivo. 

| Variable | Descripción |
|:--------:|:-----------:|
| `continent` | Continente al que pertenece el país |
| `country` | Nombre del país |
| `gdpPercap_` | PIB per cápita del país para el año indicado | 
| `lifeExp_` | Esperanza de vida del país para el año indicado |
| `pop_` | Población del país para el año indicado |


## Ejercicios 

### Acomode el connjunto de datos de utlizando `gather()`

El set de datos *gap_ancho* no está ordenado, es más ancho de lo que debería. Utilizando la función `pivot_longer` convierta *gap_ancho* en un set de datos con una nueva columna *obstype_year* con los nombres de las variables y *obs_values* con sus valores 
```{r gather, exercise = TRUE}
pivot_longer(gap_ancho,  )
```

```{r gather-hint-1}
 names_to =  "obstype_year"
```

```{r gather-hint-2}
values_to = "obs_values"
```


```{r gather-check}
grade_result(
  pass_if(~ identical(unlist(.result), 
                      unlist(pivot_longer(gap_ancho,cols= gdpPercap_1952:pop_2007, 
                      names_to =  "obstype_year",
                      values_to = "obs_values")))
                      , "Buenísimo!")
        )
```


### Vuelva al conjunto de datos original usando `pivot_wider`

Anteriormente acomodamos el conjunto de datos original utilizando `pivot_longer()`, este set de datos quedó guardado como **gap_largo**. Ahora utilice `pivot_wider()`  para volver al formato original de los datos. 
```{r spread, exercise = TRUE}
pivot_wider(gap_largo, )
```

```{r spread-hint-1}
cols= gdpPercap_1952:pop_2007
```


```{r spread-hint-2}
"names_from = obstype_year"
```

```{r spread-hint-3}
"values_from = obs_values"
```

```{r spread-check}
grade_result(
  pass_if(~ identical(unlist(.result), unlist(pivot_wider(gap_largo,  
                       names_from = obstype_year, 
                       values_from = obs_values))), "Excelente!")
)
```


### Separe la columna `obstype_type` en dos columnas: `obstype` y `year`

En el set de datos de *gap_largo*  hay una columna llamada `obstype_year` que contiene la característica demográfica o económica y el año de registro de la misma. Utilizando la función `separate()` para separar esta columna en dos nuevas: `obstype` y `year`. 
```{r separate, exercise = TRUE}
separate(data = gap_largo, )
```

```{r separate-hint-1}
"into = c('obstype', 'year')"
```

```{r separate-hint-2}
"sep = '_'"
```

```{r separate-check} 
grade_result(
  pass_if(~ identical(unlist(.result), unlist(separate(data = gap_largo,
                     col = obstype_year, 
                     into = c('obstype', 'year'),
                     sep = '_'))), "Bien hecho!")
)
```

