---
title: "Sesión 4: tidyr"
subtitle: "Ejercicios pizarra"
output: 
  learnr::tutorial:
    language: es
runtime: shiny_prerendered
description: >
  Ejercicios de pizarra que se realizan durante la sesión para aprender sobre
  el proceso de resumir datos, específicamente aquellos que involucran el uso
  de tidyr.
---

<style type="text/css">
@import url("https://storage.googleapis.com/datos_cursos/ixpantia_introR/intro_r.css");
</style>

<style>
@import url('https://fonts.googleapis.com/css2?family=Roboto+Mono&family=Roboto+Slab&family=Source+Sans+Pro:wght@300;400&display=swap');

@import url('https://fonts.googleapis.com/css2?family=Lato&display=swap');
</style> 

```{r setup, include=FALSE}
library(learnr)
knitr::opts_chunk$set(echo = FALSE)
library(readr)
library(dplyr)
library(tidyr)
library(gradethis)
tutorial_options(exercise.checker = gradethis::grade_learnr)

gap_ancho <- readr::read_csv(
  'https://raw.githubusercontent.com/OHI-Science/data-science-training/master/data/gapminder_wide.csv'
  )

gapminder <- readr::read_csv(
  'https://raw.githubusercontent.com/OHI-Science/data-science-training/master/data/gapminder.csv'
  )

gap_largo <- gather(gap_ancho, 
                    key = obstype_year,
                    value = obs_values,
                    -continent, -country)
```

```{r, echo=FALSE, out.width="35%", fig.align = "center"}
knitr::include_graphics(
  "https://storage.googleapis.com/datos_cursos/ixpantia_introR/ixpantia_logo.png"
  )   
```

## Datos: **gap_ancho**

Este conjunto de datos contiene información sobre distintos países, como
características demográficas y económicas. Se conforma de 38 variables y 142
observaciones. Como podrán ver, la base está un poco desordenada y parece tener
mucho espacio para mejoras. 

```{r}
glimpse(gap_ancho)
```
 
Descripción de las variables: 
 
Nota: algunas variables comparten la primera palabra de su nombre con otras, 
por lo que solo se describen estos inicios de nombres ya que son muchas 
variables y describir todas resultaría muy largo y repetitivo. 

| Variable    | Descripción                                     |
| :--------:  | :-----------:                                   |
| `continent` | Continente al que pertenece el país             |
| `country`   | Nombre del país                                 |
| `gdpPercap` | PIB per cápita del país para el año indicado    |
| `lifeExp`   | Esperanza de vida del país para el año indicado |
| `pop`       | Población del país para el año indicado         |


## Ejercicios 

### Ordene el conjunto de datos de utilizando `pivot_longer()`

El conjunto de datos *gap_ancho* no está ordenado, es más ancho de lo que 
debería. Utilizando la función `pivot_longer` convierta *gap_ancho* en un 
conjunto de datos con una nueva columna *obstype_year* con los nombres de 
las variables y *obs_values* con sus valores.

```{r gather, exercise = TRUE}
pivot_longer(gap_ancho,  )
```

```{r gather-hint-1}
names_to =  "obstype_year"
```

```{r gather-hint-2}
values_to = "obs_values"
```

```{r gather-check}
grade_result(
  pass_if(~ identical(unlist(.result), 
                      unlist(
                        pivot_longer(gap_ancho,
                                     cols= gdpPercap_1952:pop_2007,
                                     names_to =  "obstype_year",
                                     values_to = "obs_values"))),
          "¡Buenísimo!")
        )
```

### Vuelva al conjunto de datos original usando `pivot_wider`

Anteriormente acomodamos el conjunto de datos original utilizando 
`pivot_longer()`, este conjunto de datos quedó guardado como **gap_largo**. 
Ahora utilice `pivot_wider()`  para volver al formato original de los datos.

```{r spread, exercise = TRUE}
pivot_wider(gap_largo, )
```

```{r spread-hint-1}
cols= gdpPercap_1952:pop_2007
```

```{r spread-hint-2}
"names_from = obstype_year"
```

```{r spread-hint-3}
"values_from = obs_values"
```

```{r spread-check}
grade_result(
  pass_if(~ identical(unlist(.result),
                      unlist(pivot_wider(gap_largo,
                       names_from = obstype_year,
                       values_from = obs_values))),
          "¡Excelente!")
)
```

### Separe la columna `obstype_type` en dos columnas: `obstype` y `year`

En el conjunto de datos de *gap_largo*  hay una columna llamada `obstype_year` 
que contiene la característica demográfica o económica y el año de registro de 
la misma. Utilice la función `separate()` para separar esta columna en dos
nuevas: `obstype` y `year`. Recuerde observar el símbolo que hay como patrón 
para separar cada uno de los valores

```{r separate, exercise = TRUE}
separate(data = gap_largo, )
```

```{r separate-hint-1}
"into = c('obstype', 'year')"
```

```{r separate-hint-2}
"sep = '_'"
```

```{r separate-check} 
grade_result(
  pass_if(~ identical(unlist(.result),
                      unlist(separate(data = gap_largo,
                                      col = obstype_year,
                                      into = c('obstype', 'year'),
                                      sep = '_'))),
          "¡Bien hecho!")
)
```

