---
title: "Sesión 5: R avanzado"
subitle: "Ejercicios pizarra"
output: 
  learnr::tutorial:
    language: es
runtime: shiny_prerendered
description: >
  Ejercicios de pizarra que se realizan durante la sesión para aprender sobre
  temas de R más avanzados.
---

<style type="text/css">
@import url("https://storage.googleapis.com/datos_cursos/ixpantia_introR/intro_r.css");
</style>

<style>
@import url('https://fonts.googleapis.com/css2?family=Roboto+Mono&family=Roboto+Slab&family=Source+Sans+Pro:wght@300;400&display=swap');

@import url('https://fonts.googleapis.com/css2?family=Lato&display=swap');
</style> 

```{r setup, include=FALSE}
knitr::opts_chunk$set(echo = FALSE)

library(learnr)
library(readr)
library(dplyr)
library(GGally)
library(lubridate)
library(tm)
library(wordcloud)
library(tidyr)
library(gradethis)
tutorial_options(exercise.checker = gradethis::grade_learnr)

temp = tempfile(fileext = ".xlsx")
dataURL <- "https://storage.googleapis.com/datos_cursos/properati-AR-2017-08-01-properties_short.xlsx"
download.file(dataURL, destfile = temp, mode = 'wb')
sell_0217 <- readxl::read_excel(temp)

propiedades <- sell_0217 %>% 
  slice_head(n = 1000)
  select(-c(operation, country_name, geonames_id, lat, lon))

sell_0217 %>%
  rename(id_nuevo = id)

rm(sell_0217)

prueba <- propiedades %>%
  select(property_type, currency, price,
         surface_total_in_m2, surface_covered_in_m2) %>%
  sample_frac(0.1)

prueba <- propiedades %>%
  sample_frac(0.01) %>%
  mutate(mes = month(created_on)) %>%
  mutate(property_factor = as.factor(property_type)) %>%
  select(property_factor, mes, price_aprox_usd, 
         surface_total_in_m2, surface_covered_in_m2)
```

```{r, echo=FALSE, out.width="35%", fig.align = "center"}
knitr::include_graphics(
  "https://storage.googleapis.com/datos_cursos/ixpantia_introR/ixpantia_logo.png"
  )   
```

## Datos: **propiedades**

Este conjunto de datos incluye de información sobre propiedades en venta en
Argentina en el 2017 de la compañía **Properati**. 

```{r}
glimpse(propiedades)
```

Descripción de las variables

| Variable                     | Descripción                                           |
| :--------:                   | :-----------:                                         |
| `id`                         | Identificador                                         |
| `created_on`                 | Fecha de construccion de la propiedad                 |
| `property_type`              | Tipo de propiedad                                     |
| `place_name`                 | Nombre del lugar donde se ubica la propiedad          |
| `place_with_parent_names`    | Nombre completo del lugar donde se ubica la propiedad |
| `state_name`                 | Nombre del estado donde se ubica la propiedad         |
| `lat`                        | Latitud                                               |
| `lon`                        | Longitud                                              |
| `price`                      | Precio de la propiedad                                |
| `currency`                   | Moneda en la que está el precio                       |
| `price_aprox_local_currency` | Precio aproximado en la moneda local (peso argentino) |
| `price_aprox_usd`            | Precio aproximado en dólares estadounidenses          |
| `surface_total_in_m2 `       | Superficie total en m2                                |
| `surface_covered_in_m2 `     | Superficie cubierta por la construcción en m2         |
| `price_usd_per_m2 `          | Precio en dólares por m2                              |
| `price_per_m2`               | Precio por m2                                         |
| `floor`                      | Cantidad de pisos en la propiedad                     |
| `rooms`                      | Cantidad de habitaciones                              |
| `expenses`                   | Dinero invertido en la propiedad                      |
| `properati_url`              | URL de la información de la propiedad                 |
| `description`                | Descripción de la propiedad                           |
| `title`                      | Título de la propiedad                                |
| `image_thumbnail`            | Foto de la propiedad                                  |

## Preguntas

### ¿Cuánta superficie tienen casa y apartamentos en promedio?

En el conjunto de datos **propiedades** hay una variable llamada
`surface_total_in_m2` que describe la superficie total de la propiedad. Una
segunda variable, `property_type`, contiene el tipo de propiedad. Ahora descubra
cuánta superficie tienen las propiedades de tipo casa y tipo apartamento en
promedio.

```{r prom, exercise = TRUE, exercise.lines = 8}
propiedades %>%
```

```{r prom-hint-1}
"summarize(promedio = mean(surface_total_in_m2, na.rm = TRUE))"
```

```{r prom-check}
grade_result(
  pass_if(~ identical(unlist(.result),
                      unlist(propiedades %>%
                               group_by(property_type) %>%
                               summarize(
                                 promedio = mean(surface_total_in_m2,
                                                 na.rm = TRUE)))),
          "¡Muy bien!")
)
```

### ¿Cuál es el estado más costoso en Argentina en dólares?

En el conjunto de datos **propiedades** hay una variable llamada 
`price_aprox_usd` que contiene el precio aproximado en dólares de la propiedad. 
Utilizando esta variable, descubra cuál es el estado (`state_name`) más 
costoso en Argentina basado en propiedades. 

```{r costo, exercise = TRUE}
propiedades %>%
```

```{r costo-hint-1}
"summarise(precio_promedio = mean(price_aprox_usd, na.rm = TRUE))"
```

```{r costo-check}
grade_result(
  pass_if(~ identical(unlist(.result),
                      unlist(propiedades %>%
                               group_by(state_name) %>%
                               summarise(precio_promedio = mean(price_aprox_usd,
                                                                na.rm = TRUE)
                                         ) %>%
                               arrange(desc(precio_promedio)))),
          "¡Excelente!")
)
```

### ¿Las casas que se venden en dólares son más o menos costosas que las que se venden en pesos argentinos?

En el conjunto de datos que estamos trabajando hay una columna que se llama
`price_aprox_usd` con el precio al que se vendió la propiedad estandarizado a
dólares y otra llamada `currency` con la moneda en la que se encuentra ese
precio.  Utilizando estas dos columnas y otras herramientas descubra si las
casas que se venden en dólares son más costosas que las que se venden en la
moneda local (pesos argentinos).

```{r pesos, exercise = TRUE}
propiedades %>%
```

```{r pesos-hint-1}
"summarise(promedio = mean(price_aprox_usd))"
```

```{r pesos-check}
grade_result(
  pass_if(~ identical(unlist(.result),
                      unlist(propiedades %>%
                              group_by(currency) %>%
                              summarise(promedio = mean(price_aprox_usd)))),
          "¡Excelente!")
)
```

### ¿Cuál es la cantidad óptima de cuartos en una casa para aumentar el valor por m2?

En **propiedades** tenemos una variables `rooms` que describe cuantas
habitaciones tiene la propiedad y otra, `price_usd_per_m2` donde se dice el
precio por m2, en dólares, de la propiedad. Utilizando estas columnas y otras
herramientas averigue cuál es la cantidad óptima de cuartos en una casa para
optimizar el valor por m2, es decir, para que este valor promedio sea el mayor
posible. 

```{r vent, exercise = TRUE}
propiedades %>%
```

```{r vent-hint-1}
"summarise(promedio = mean(price_usd_per_m2, na.rm = TRUE))"
```

```{r vent-check}
grade_result(
  pass_if(~ identical(unlist(.result),
                      unlist(propiedades %>%
                               group_by(rooms) %>% 
                               summarise(promedio = mean(price_usd_per_m2,
                                                         na.rm = TRUE)) %>%
                               arrange(desc(promedio)))),
          "¡Bien hecho!")
)
```
