---
title: "Sesión 4: dplyr"
subtitle: "Tarea"
output: 
  learnr::tutorial:
    language: es
runtime: shiny_prerendered
description: >
  Ejercicios de tarea que se pueden practicar fuera de la sesión del curso. Esta
  tarea tiene como objetivo repasar los conceptos de la sesión resumir datos,
  específicamente lo que corresponde a dplyr.
---

<style type="text/css">
@import url("https://storage.googleapis.com/datos_cursos/ixpantia_introR/intro_r.css");
</style>

<style>
@import url('https://fonts.googleapis.com/css2?family=Roboto+Mono&family=Roboto+Slab&family=Source+Sans+Pro:wght@300;400&display=swap');

@import url('https://fonts.googleapis.com/css2?family=Lato&display=swap');
</style> 

```{r setup, include=FALSE}
knitr::opts_chunk$set(echo = FALSE)

library(tibble)
library(learnr)
library(dplyr)
library(gradethis)
library(tidyr)

temporadas <- tibble(anio = c(2015, 2016, 2017, 2018),
                         invierno = c(40, 38, 42, 44),
                         primavera = c(46, 40, 50, 48),
                         verano = c(70, 62, 81, 76),
                         otono = c(52, 46, 54, 56))

estaciones <- pivot_longer(data = temporadas,
                           cols = -anio,
                           names_to = "temporada",
                           values_to = "temperatura")

tutorial_options(exercise.checker = gradethis::grade_learnr)
```

```{r, echo=FALSE, out.width="35%", fig.align = "center"}
knitr::include_graphics(
  "https://storage.googleapis.com/datos_cursos/ixpantia_introR/ixpantia_logo.png"
  )  
```

## Datos: **estaciones**

Este conjunto de datos contiene la temperatura promedio por estación. En total
hay 16 observaciones y 3 variables. 

```{r}
glimpse(estaciones)
```

Descripción de las variables:

| Variable | Descripcion |
|:--------:|:-----------:|
| `anio` | Año en estudio |
| `temporada` | Estación en estudio, 4 categorías |
| `temperatura` | Temperatura percibida | 

## Ejercicios

### Muestre las observaciones que se refieran a "invierno" solamente 

En el conjunto de datos *estaciones* hay una columna llamada `temporada` la
cual es una variable categórica con 4 categorías: invierno, verano, primavera y
otoño. Obtenga la información referente a "invierno" solamente.

```{r filter, exercise = TRUE}
estaciones %>% 
```

```{r filter-hint-1}
"filter()"
```

```{r filter-check}
grade_result(
  pass_if(~ identical(unlist(.result), 
                      unlist(estaciones %>% 
                               filter(temporada == "invierno"))),
          "¡Buenísimo!")
)
```

### Obtenga la temperatura promedio por temporada

En el conjunto de datos hay varios años por temporada. Obtenga la
temperatura promedio de todos los años para cada una de las estaciones.
Llame a esa nueva variable "temp_promedio". Utilice las funciones `group_by()`
y `summarise()`. 

```{r mutate, exercise=TRUE}
estaciones %>% 
  
```

```{r mutate-hint-1}
"group_by(temporada)"
```

```{r mutate-hint-2}
"summarise(temp_promedio = )"
```

```{r mutate-check}
grade_result(
  pass_if(~ identical(unlist(.result),
                      unlist(estaciones %>%
                               group_by(temporada) %>% 
                               summarize(temp_promedio = mean(temperatura))
                             )),
          "¡Excelente!")
)
```

### Ordene de forma descendiente las temporadas según la temperatura 

Ordene las observaciones en *estaciones* de manera que las temporadas estén 
ordenadas según la temperatura reportada de mayor a menor, es decir, en forma
descendiente.

```{r arrange, exercise = TRUE}
estaciones %>% 
  group_by() %>% 
```

```{r arrange-hint-1}
"group_by(temporada)"
```

```{r arrange-hint-2}
"arrange(desc())"
```

```{r arrange-check}
grade_result(
  pass_if(~ identical(unlist(.result),
                      unlist(estaciones %>%
                               group_by(temporada) %>%
                               arrange(desc(temperatura))
                             )),
          "¡Bien hecho!")
)
```
