---
title: "ixpantia: Ejercicios resumir datos"
subtitle: "Ejercicios pizarra"
output: learnr::tutorial
runtime: shiny_prerendered
description: >
  Ejercicios de pizarra que se realizan durante la sesión para aprender sobre
  el proceso de resumir datos tomando las herramientas necesarias vistas
  durante la sesión.
---

```{r setup, include=FALSE}
library(learnr)
knitr::opts_chunk$set(echo = FALSE)
library(dplyr)
library(tidyr)
library(lubridate)
library(readr)
library(readxl)
library(gradethis)

directores <- data.frame(   
    director =  c("Spielberg",
                  "Scorsese",
                  "Hitchcock",
                  "Tarantino",
                  "Polanski"),    
    nacionalidad = c("EEUU",
                     "EEUU",
                     "RU",
                     "EEUU",
                     "POL"))

peliculas <- data.frame(    
    director = c("Spielberg",
		            "Scorsese",
                "Hitchcock",
              	"Hitchcock",
                "Spielberg",
                "Tarantino",
                "Polanski"),    
    pelicula = c("Super 8",
    		        "Taxi Driver",
    		        "Psycho",
    		        "North by Northwest",
    		        "Catch Me If You Can",
    		        "Reservoir Dogs",
    		        "Chinatown"))

premios <- data.frame(
  pelicula = c("Catch Me If You Can",
               "Super 8",
               "North by Northwest",
    		       "Chinatown",
    		       "Psycho"),
  premio = c("Oscar",
             "Golden",
             "Oscar",
             "Grammy",
             "Tony"))
```


## Datos

Para la sesion utilizaremos tres conjuntos de datos distintos:

### **directores**

Contiene información sobre 5 directores de cine famosos. Consta de 2 variables y 5 observaciones.
```{r}
glimpse(directores)
```


Descripción de las columnas:

| Variable   | Descripción                      |
|:----------:|:--------------------------------:|
| `director`    | Apellido del director  |
| `nacionalidad`  |  País de donde proviene |



### **peliculas**

Contiene información sobre 5 películas conocidas. Consta de de 7 observaciones y 2 variables. 
```{r}
glimpse(peliculas)
```

Descripción de las columnas:

| Variable   | Descripción                      |
|:----------:|:--------------------------------:|
| `director`    | Apellido del director  |
| `pelicula`     | Nombre de la película |



### **premios**

Contiene información sobre los premios de cine ganados por distintas películas. Consta de 5 observaciones y 2 variables. 
```{r}
glimpse(premios)
```

Descripción de las columnas:

| Variable   | Descripción                      |
|:----------:|:--------------------------------:|
| `pelicula`    | Nombre de la película |
| `premio`     |  Nombre del premio que recibió |

## Ejercicios

### Ejercicio A: Una el conjunto de datos **directores** con **peliculas** y cuente cuantas peliculas tiene cada director

En el set de datos **directores** tenemos informacion sobre directores de cine famosos y su nacionalidad, mientras que en **peliculas** tenemos información sobre películas conocidas y su director. Ahora una estos dos sets de forma que podamos calcular el número de películas de cada director. 
```{r A, exercise = TRUE}

```

```{r A-hint-1}
"inner_join"
```

```{r A-solution}
grade_result(
  pass_if(~ identical(unlist(.result), unlist(inner_join(directores, peliculas) %>% 
  group_by(director) %>% 
  tally())), "Excelente!")
)
```

### Ejercicio B: ¿Cuál es la diferencia entre `right_join` y `left_join`?

Puede utilizar este espacio para hacer ejercicios con `right_join` y `left_join` antes de contestar la pregunta
```{r B1, exercise = TRUE}

```

```{r B2, echo=FALSE}
question("¿Cuál es la diferencia entre `right_join` y `left_join`?",
  answer("`right_join` no completa la union entre los dos sets de datos"),
  answer("`left_join` une solo las observaciones que están en ambos conjuntos de datos"),
  answer("`right_join` toma solo las observaciones que concuerden con el set de datos de la derecha", correct = TRUE),
  answer("`left_join` toma solo las observaciones que no están en el conjunto de la izquierda"),
  incorrect = "Incorrecto",
  correct = "Correcto")
```


### Ejercicio C: Hacer unión de unicamente las observaciones que concuerdan en conjuntos de datos `peliculas` con `premios`

Utilizando alguno de los joins vistos, obtenga un set de datos que tenga las observaciones que concuerdan en conjuntos de datos `peliculas` con `premios`, las demás las debe excluir
```{r C, exercise = TRUE}

```

```{r C-hint-1}
"inner"
```

```{r C-check}
grade_result(
  pass_if(~ identical(unlist(.result), unlist(inner_join(peliculas, premios) %>% 
  group_by(director) %>% 
  tally())), "Excelente!")
)
```


### Ejercicio D: ¿Qué resulta de un `full_join` entre **directores** y **peliculas**?

El resultado de hacer un `full_join` entre **directores** y **peliculas** sería un set de datos con qué características?

```{r D, echo=FALSE}
question("¿Qué resulta de un `full_join` entre directores y peliculas?",
  answer("Un set de datos con solo las observaciones que coinciden en ambos casos"),
  answer("Un set de datos con las observaciones de directores que coinciden en peliculas"),
  answer("Un set de datos con las observaciones de peliculas que coinciden en directores"),
  answer("Un set de datos que contiene la informacion de ambos sets", correct = TRUE),
  incorrect = "Incorrecto",
  correct = "Correcto")
```


### Ejercicio E: ¿Qué resultaría de un `anti_join` entre **peliculas** y **directores**? 

El resultado de hacer un `anti_join` entre **peliculas** y **directores** sería un set de datos con cuántas observaciones?
```{r E, echo=FALSE}
question("¿Qué resultaría de un `anti_join` entre peliculas y directores? ",
  answer("Un set de datos con 12 observaciones"),
  answer("Un set de datos con 5 observaciones"),
  answer("Un set de datos con 7 observaciones"),
  answer("Un set de datos con 0 observaciones", correct = TRUE),
  incorrect = "Incorrecto",
  correct = "Correcto")
```


